臺灣板橋地方法院刑事判決　　　　　　　 96年度訴字第249號
公　訴　人　臺灣板橋地方法院檢察署檢察官
被　　　告　甲○○
選任辯護人　余樹田　律師
上列被告因強盜等案件，經檢察官提起公訴〔９５年度偵字第２
４４６２號、９５年度偵字第２５１６８號、９５年度偵字第２
７４０９號〕。本院判決如下：
    主  文
甲○○所犯如附表壹編號一、二、三所示之罪，均累犯，各處如
附表壹編號一、二、三所之刑；應執行有期徒刑貳年捌月，拘役
伍拾日，拘役如易科罰金，以新臺幣壹仟元折算壹日，扣案機車
鑰匙壹支，鐵鍊號碼鎖壹條，均沒收。
    事  實
甲、甲○○於民國〔下同〕９２年間，因公共危險案件〔臺灣板
    橋地方法院檢察署９２年度偵字第７０６９號〕，經本院判
    處有期徒刑拾月確定，嗣於９４年２月２４日執行完畢。甲○○係邊緣型智力，其智能不足，對行為後果之預知及估量
    能力減低，對現實狀況之估量及理解，較為簡化，致其辨識
    行為違法暨依其辨識而行為之能力，顯著減低，分別於〔壹
    〕９５年８月２１日下午３時許，在臺北縣新莊市○○路７
    ００－２號前，意圖為自己不法之所有，執己有機車鑰匙壹
    支，竊取鄭好琴〔起訴書載為丁○○〕所有牌照號碼ＯＬＰ
    －５００號重型機車壹部，得手後供己騎乘使用。嗣於當日
    下午５時許，在桃園縣龜山鄉○○路○段１５９巷巷口，經
    警查獲，並起獲上揭贓車〔業經員警發交丁○○認領保管〕
    ，暨扣得甲○○所有供其竊取上機車用之機車鑰匙壹支。〔
    貳〕９５年１０月２９日晚上１０時許，在臺北縣泰山鄉○○路○段４６號大群百貨內，意圖為自己不法之所有，趁負
    責人丙○○○不注意之際，徒手竊取置於櫃檯架上之富士接
    著劑伍條，得手後藏置於衣著口袋內，正欲離去之際，遭丙○○○發現，報警查獲，並起獲上揭贓物富士接著劑伍條〔
    業經員警發交丙○○○認領保管〕。〔參〕９５年１１月２
    ７日上午１１時２０分許，在臺北縣板橋市○○路○段３１
    ５號巨蛋大樓Ａ棟後方處，趁四下無人之際，將鐵鍊號碼鎖
    藏壹條於自身口袋內，徒手竊取圍牆旁花台上水管〔市值約
    新臺幣壹佰元〕、電線，正於拉扯拔斷電線時，遭現場保全
    人員乙○○發現並上前抓住甲○○衣領欲予逮捕，甲○○為
    脫免逮捕，自口袋內取出鐵鍊號碼鎖壹條揮向乙○○而當場
    施以強暴，終仍遭乙○○逮捕並報警處理，經警起獲水管壹
    條〔業經員警發交乙○○認領保管〕，暨扣得甲○○所有供
    其犯上揭犯行用之鐵鍊號碼鎖壹條。
乙、案經桃園縣政府警察局龜山分局報告臺灣桃園地方法院檢察
    署呈請臺灣高等法院檢察署檢察長令轉臺灣板橋地方法院檢
    察署檢察官，暨丙○○○訴由臺北縣政府警察局新莊分局、
　　乙○○訴由臺北縣政府警察局海山分局報請同署檢察官偵查
　  起訴。
    理  由
甲、按被告以外之人於審判外之陳述，雖不符刑事訴訟法第１５
    ９條之１至第１５９條之４之規定，而經當事人於審判程序
　　同意作為證據，法院審酌該言詞陳述或書面陳述作成時之情
　  況，認為適當者，亦得為證據；當事人、代理人或辯護人於
    法院調查證據時，知有第１５９第１項不得為證據之情形，
    而未於言詞辯論終結前聲明異議者，視為有前項之同意，刑
    事訴訟法第１５９條之５第２項定有明文。查被告及辯護人
    對於〔一〕證人丁○○偵訊時結證情節〔參見臺灣桃園地方
    法院檢察署９５年度偵字第１８８２３號卷第３４頁、第３
    ５頁〕。〔二〕告訴人丙○○○警詢時指述被害情節〔參見
　　臺灣板橋地方法院檢察署９５年度偵字第２５１６８號卷第
　  ８頁、第９頁〕。〔三〕告訴人乙○○警詢時指訴被害情節
    、偵訊時結證情節〔參見臺灣板橋地方法院檢察署９５年度
    偵字第２７４０９號卷第１５頁至第１７頁、第４１頁、第
    ４２頁〕等證據方法之證據能力，於本院準備程序、審理中
    陳述「沒有意見」，迄於本院言詞辯論程序終結前，就證據
    能力均未聲明異議，本院審酌上揭陳述作成情況，核無違法
    取證及證明力明顯過低之瑕疵，亦認以之作為證據為適當，
    復經本院於審判期日就上開證據依法進行調查、辯論，自有
    證據能力。
乙、上揭事實，業據被告坦承不諱〔參見本院準備程序筆錄、審
    判筆錄〕，其中事實欄甲─〔壹〕部分，與證人丁○○於偵
    訊時結證情節〔參見臺灣桃園地方法院檢察署９５年度偵字
    第１８８２３號卷第３４頁、第３５頁〕，互核相符，復有
    〔一〕贓物認領保管單〔附臺灣桃園地方法院檢察署９５年
    度偵字第１８８２３號卷第１８頁〕。〔二〕扣案機車鑰匙
    壹支等足佐；事實欄甲─〔貳〕部分，與告訴人丙○○○警
    詢時指述被害情節〔參見臺灣板橋地方法院檢察署９５年度
　　偵字第２５１６８號卷第８頁、第９頁〕，互核相符，復有
　  贓物認領保管單〔附同上卷第１５頁〕、現場照片〔附同上
    卷第１９頁、第２０頁〕足佐。事實欄甲─〔參〕部分，與
    告訴人乙○○警詢時指訴被害情節，偵訊時結證情節〔參見
    臺灣板橋地方法院檢察署９５年度偵字第２７４０９號卷第
    １５頁至第１７頁、第４０頁、第４１頁〕，互核相符，復
　　有贓物認領保管單、現場照片〔附臺灣板橋地方法院檢察署
  　９５年度偵字第２７４０９號卷第２３頁、第２７頁至第３
    １頁〕，暨扣案鐵鍊號碼鎖藏壹條等足佐，已見被告自白情
    節，與事實相符；且查：
    壹、事實欄甲─〔壹〕所示機車，係證人丁○○弟媳婦鄭好
        琴所有而借與丁○○使用，業據證人丁○○偵訊時結證
        明確，復有車輛竊盜、車牌失竊資料個案查詢報表─查
        詢車輛認可資料〔附臺灣桃園地方法院檢察署９５年度
　　　　偵字第１８８２３號卷第１９頁〕足佐〔起訴書載為丁○○所有〕；證人乙○○偵訊時結證稱：「．．．當時
　　　　是我發現被告正在拉電線，我先嚇阻被告，問他做什麼
  　　　，被告都沒有說話，還繼續拉扯電線，我就靠過去『拉
　　　　被告衣領抓他〔被告〕』，我是用左手抓被告衣領，被
  　　　告用右手把我的手揮開，之後被告就直接從他的右邊口
    　　袋拿出鎖鍊，往我這個方向揮．．．」〔參見臺灣板橋
　      地方法院檢察署９５年度偵字第２７４０９號卷第４０
        頁、第４１頁〕，與被告自白「因我要逃走，他〔乙○○〕要抓我，我才會．．．持那條鐵鍊號碼鎖打他〔乙○○〕．．．」、「我有拿鐵鍊號碼鎖打他〔乙○○〕
        」〔參見同上偵卷第１０頁〕等，互核相符，堪認案發
        之際，乙○○確上前抓住甲○○衣領欲予逮捕，甲○○
        為脫免逮捕，自口袋內取出鐵鍊號碼鎖壹條揮向乙○○
  　　　而當場施以強暴〔起訴書載為：乙○○發現並上前欲加
　　　　以『制止』，甲○○為脫免逮捕，竟自口袋內取出鐵鍊
　　　　號碼鎖乙條向乙○○揮去而當場施以強暴行為〕；爰認
　　　  定並補正如事實欄。
    貳、按刑法第３２１條第１項第３款所謂「兇器」，其種類
        固無限制，惟須客觀上足對人之生命、身體、安全構成
        威脅，具有危險性之器物，始足當之。扣案「鐵鍊號碼
        鎖」，被告用以鎖腳踏車，業據被告陳明〔參見臺灣板
        橋地方法院檢察署９５年度偵字第２７４０９號卷第１
        ０頁〕，係『號碼鎖』與『鐵鍊』組合而成，『鐵鍊』
        部分由塑膠管包覆，『號碼鎖』部分圓鈍，此有扣案鐵
        鍊號碼鎖足參〔照片附本院卷〕，已具防止對人之生命
        、身體、安全構成威脅之構造，客觀上不具危險性，難
        認係「兇器」。
    參、按「行為時因精神障礙或其他心智缺陷，致不能辨識其
        行為違法或欠缺依其辨識而行為之能力者，不罰。」、
        「行為時因前項之原因，致其辨識行為違法或依其辨識
        而行為之能力，顯著減低者，得減輕其刑。」刑法第１
        ９條第１項、第２項定有明文。查被告甲○○係邊緣型
　　　　智力，其智能不足，對行為後果之預知及估量能力減低
  　　　，對現實狀況之估量及理解，較為簡化，其智能狀態，
　　　　可能使其因立即情境之需求而低估犯行之後果，業據亞
  　　　東紀念醫院鑑驗明確，此有精神鑑定報告書在卷足稽，
  　　　堪認被告於行為時因上項心智缺陷，致其辨識行為違法
　　    暨依其辨識而行為之能力，顯著減低。
  　肆、本件事證明確，被告之上揭犯行，堪予認定。
丙、核被告所為事實欄甲─〔壹〕、〔貳〕所示犯行，係犯刑法
    第３２０條第１項之普通竊盜罪。所為事實欄甲─〔參〕所
    示犯行，係犯同法第３２９條之準強盜罪；起訴書認被告所
    為事實欄甲─〔參〕所示犯行，係犯同法第３３０條第１項
    之加重強盜罪，尚有未洽，起訴法條應予變更。所犯上列參
    罪，犯意各別，時、地互殊，應分論併罰。被告於行為時因
　　心智缺陷，致其辨識行為違法暨依其辨識而行為之能力，顯
  　著減低，依刑法第１９條第２項規定，減輕其刑。又被告前
    於９２年間，因公共危險案件〔臺灣板橋地方法院檢察署９
    ２年度偵字第７０６９號〕，經本院判處有期徒刑拾月確定
    ，嗣於９４年２月２４日執行完畢，此有臺灣高等法院被告
    前案紀錄表在卷足稽，伍年以內故意再犯有期徒刑以上之上
    列參罪，依累犯之規定，加重其刑，並依先加後減之規定加
    減之。爰審酌被告犯罪之動機、目的、手段、所致之危害，
    暨犯罪後態度等一切情狀，分別量處如主文所示之刑，並就
    所處拘役定其應執行之刑，暨諭知拘役易科罰金之折算標準
    。扣案機車鑰匙壹支、鐵鍊號碼鎖壹條，均係被告所有，依
    序供其犯事實欄甲─〔一〕、〔三〕所示之罪，均依法宣告
    沒收。
據上論斷，應依刑事訴訟法第２９９條第１項前段、第３００條
，刑法第３２０條第１項、第３２９條、第３２８條第１項、第
１９條第２項、第４７條第１項、第５１條第６款、第４１條第
１項前段，刑法施行法第１之１條第１項、第２項，判決如主文
。
本案經檢察官蔡元仕到庭執行職務。
中　　華　　民　　國　　96　　年　　6 　　月　　27　　日
                  刑事第一庭  審判長法　官  陳恆寬
                                    法  官  張江澤
                                    法  官  陳福來
以上正本證明與原本無異。
如不服本判決應於送達後10日內向本院提出上訴狀。
                                    書記官  林兆嘉
中　　華　　民　　國　　96　　年　　6 　　月　　27　　日
附錄本案論罪科刑法條全文：
刑法第３２０條：
意圖為自己或第三人不法之所有，而竊取他人之動產者，為竊盜
罪，處五年以下有期徒刑、拘役或五百元以下罰金。
意圖為自己或第三人不法之利益，而竊佔他人之不動產者，依前
項之規定處斷。
前二項之未遂犯罰之。
刑法第３２８條：
意圖為自己或第三人不法之所有，以強暴、脅迫、藥劑、催眠術
或他法，至使不能抗拒，而取他人之物或使其交付者，為強盜罪
，處五年以上有期徒刑。
以前項方法得財產上不法之利益或使第三人得之者，亦同。
犯強盜罪因而致人於死者，處死刑、無期徒刑或十年以上有期徒
刑；致重傷者，處無期徒刑或七年以上有期徒刑。
第一項及第二項之未遂犯罰之。
預備犯強盜罪者，處一年以下有期徒刑、拘役或三千元以下罰金
。
刑法第３２９條：
竊盜或搶奪，因防護贓物、脫免逮捕或湮滅罪證，而當場施以強
暴脅迫者，以強盜論。
附表壹：
┌──┬────────┬──────────┬───┐
│編號│ 犯　罪　事　實 │所　　處　　之　　刑│備　註│
├──┼────────┼──────────┼───┤
│一  │事實欄甲─〔壹〕│甲○○竊盜，累犯，處│      │
│    │                │拘役肆拾日，如易科罰│      │
│    │                │金，以新臺幣壹仟元折│      │
│    │                │算壹日，扣案機車鑰匙│      │
│    │                │壹支，沒收。        │      │
├──┼────────┼──────────┼───┤
│二  │事實欄甲─〔貳〕│甲○○竊盜，累犯，處│      │
│    │                │拘役貳拾日，如易科罰│      │
│    │                │金，以新臺幣壹仟元折│      │
│    │                │算壹日。            │      │
├──┼────────┼──────────┼───┤
│三  │事實欄甲─〔參〕│甲○○竊盜，因脫免逮│      │
│    │                │捕，當場施以強暴，累│      │
│    │                │犯，處有期徒刑貳年捌│      │
│    │                │月，扣案鐵鍊號碼鎖壹│      │
│    │                │條，沒收。          │      │
└──┴────────┴──────────┴───┘
